臺灣新竹地方法院民事判決
110年度竹北小字第438號
原      告  黃弘佑  
被      告  辜正雄  
上列當事人間請求回復原狀等事件，本院於民國110年10月15日
言詞辯論終結，判決如下：
    主  文
被告應給付原告新臺幣肆萬參仟柒佰伍拾元及自民國一０九年七
月十二日起至清償日止，按年息百分之五計算之利息。
原告其餘之訴駁回。
訴訟費用新臺幣壹仟元由被告負擔新臺幣玖佰貳拾壹元，餘由原
告負擔。
本判決第一項得假執行。　　
    事實及理由
一、訴狀送達後，原告不得將原訴變更或追加他訴，但請求之基
    礎事實同一者、擴張或減縮應受判決事項之聲明者，不在此
    限；原告於判決確定前，得撤回訴之全部或一部。但被告已
    為本案之言詞辯論者，應得其同意。訴之撤回應以書狀為之
    。但於期日，得以言詞向法院或受命法官為之。以言詞所為
    訴之撤回，應記載於筆錄，如他造不在場，應將筆錄送達。
    訴之撤回，被告於期日到場，未為同意與否之表示者，自該
    期日起；其未於期日到場或係以書狀撤回者，自前項筆錄或
    撤回書狀送達之日起，10日內未提出異議者，視為同意撤回
    ；訴經撤回者，視同未起訴，民事訴訟法第255條第1項第2
    、3款、第262條、第263條第1項前段分別定有明文。查，原
    告起訴時原列辜正雄、張英豪、林敬杰3人為被告，主張上3
    人為民國107年5月16日10時7分許，國道3號83公里新竹縣關
    西鎮段車禍事件侵權行為人，求為上3人應就原告所有車牌
    號碼00-0000號車輛（下稱系爭車輛）回復原狀，並應賠償
    原告24萬元交通費用及其法定遲延利息（見調字卷第2頁書
    狀），嗣因原告與張英豪訴訟外和解（見本院卷第74頁和解
    書），撤回對張英豪之訴訟（見本院卷第77頁筆錄），經本
    院以函通知張英豪如對上開撤回訴訟不同意，應於函達10日
    內向本院提出異議，否則視為同意撤回（見本院卷第80頁本
    院110年5月5日函稿），該函已於110年5月13日送達張英豪
    本人（見送達證書卷第14頁），未據張英豪提出異議，視為
    同意撤回，另原告於訴訟中追加林敬杰僱用人博昂興業股份
    有限公司（下稱博昂公司）為被告，並表示要向辜正雄、林
    敬杰、博昂公司3人請求恢復原狀或連帶求償10萬7,500元（
    車損10萬元＋交通費用7,500元）及其法定遲延利息（見本院
    卷第110〜112、116〜120頁書狀），再因原告與林敬杰、博昂
    公司2人成立訴訟上和解，由該2人連帶給付6萬元（見本院
    卷第130〜130之1頁和解筆錄），最後聲明為「辜正雄（即本
    案被告）應給付原告4萬7,500元及自起訴狀繕本送達翌日起
    至清償日止，按年息5％計算之利息」（見本院卷第127之1頁
    言詞辯論筆錄），程序上均無不合，應予准許。　　
二、被告經合法通知，未於言詞辯論期日到場，核無民事訴訟法
    第386條所列各款情形，爰依原告之聲請，依民事訴訟法第4
    36條之23、第436條第2項、第385條第1項前段規定，准由其
    一造辯論而為判決。
三、原告主張：被告於107年5月16日10時7分許，駕駛車牌號碼0
    00-0000號車輛行經國道3號83公里新竹縣關西鎮段往南時，
    變換車道或方向不當致撞損由原告所有車牌號碼00-0000號
    車輛（下稱系爭車輛），原告受有系爭車輛車損10萬元及交
    通費用7,500元之損害，因上開原告與林敬杰、博昂公司2人
    已成立訴訟上之和解由該2人連帶給付6萬元，該2人並放棄
    對被告再為請求分擔或其他主張，故剩餘4萬7,500元即10萬
    7,500元減6萬元等於4萬7,500元應由被告賠償於原告，爰依
    侵權行為法則，以訴求為如最後聲明所示。
四、被告經合法通知，未於言詞辯論期日到場，亦未提出書狀作
    何聲明或陳述。　
五、原告上開主張之事實，業據提出與所述相符之國道公路警察
    局道路交通事故當事人登記聯單、行車紀錄光碟、車禍前外
    觀照與車況表、高鐵車票、初步分析研判表、現場圖、現場
    照片（附於調字卷第5〜26頁），並有交通部公路總局臺北市
    區監理所檢附肇事車輛車籍資料（見調字卷第33頁）、內政
    部警政署國道公路警察局第六公路警察大隊檢附相關處理資
    料可參（見調字卷第34～53頁）等件可稽，而被告經合法通
    知迄未到場爭執，亦未提出書狀作何有利於己之聲明或陳述
    ，以供本院審酌，本院依調查證據之結果及斟酌全辯論意旨
    ，堪認原告之主張為真實。
六、按，因故意或過失，不法侵害他人之權利者，負損害賠償責
    任；汽車、機車或其他非依軌道行駛之動力車輛，在使用中
    加損害於他人者，駕駛人應賠償因此所生之損害；汽車行駛
    高速公路及快速公路，前後兩車間之行車安全距離，在正常
    天候狀況下，小型車係以車輛速率之每小時公里數值除以二
    ，單位為公尺；汽車在行駛途中，變換車道或超越前車時，
    應依標誌、標線、號誌指示，並不得有下列情形：二、未依
    規定使用方向燈。三、未保持安全距離及間隔，民法第184
    條第1項前段、第191條之2本文、高速公路及快速公路交通
    管制規則第6條第1項第1款、第11條第2、3款分別定有明文
    。查，本件車禍經本院囑託交通部公路總局新竹區監理所竹
    苗區車輛行車事故鑑定會鑑定，經該會出具109年12月30日
    竹苗區第0000000案鑑定意見書正本1件（附於本院卷第24～2
    8頁），認以：「（肇事經過）：辜正雄（即本案被告）駕
    駛自用小客貨車於107年5月16日10時19分，在新竹縣○○鎮○○
    道○號由北往南方向行駛中線車道，至肇事地中央分向設施
    路段未顯示方向燈光即行往左變換跨入内側車道，與同向左
    後方沿國道一號由北往南方向内側車道直行黃弘佑（即本案
    原告）所駕駛之自用小客車發生碰撞，致黃車左偏擦撞内側
    護欄後跨停於内側車道，隨後林敬杰駕駛租賃小貨車沿國道
    一號由北往南方向内側車道駛至，追撞同向前方沿國道一號
    由北往南方向内側車道見前車肇事而煞車減速張英豪所駕駛
    之自用小客車，致張車往前推撞肇事後之黃車而肇事。…（
    鑑定意見）一、第一段：1.辜正雄駕駛自用小客貨車，未顯
    示方向燈光即行往左變換車道，又未充分注意左後側直行駛
    入之車輛並保持安全距離及間隔，為肇事原因。2.黃弘佑駕
    駛自用小客車，措手不及，無肇事因素。二、第二段：1.林
    敬杰駕駛租賃小貨車，未與前車保持足夠之行車安全距離致
    追撞前車，為肇事原因。2.張英豪駕駛自用小客車，遇前有
    事故而煞車減速，被後方駛至之車輛撞擊致推撞前車，無肇
    事因素。3.黃弘佑駕駛自用小客車，肇事後又被後方剛肇事
    之車輛推撞，無肇事因素。」（見本院卷第24、27頁），上
    開鑑定結果乃鑑定人依照應訊筆錄、現場圖、照片、行車紀
    錄影像依其專業知識及實務經驗據以分析推論研判所得，具
    相當之正確性及公信力，且未據兩造提出不同意見，足認上
    開鑑定意見應屬可採，被告就本件肇事應負過失侵權行為責
    任。
七、次按，物被毀損時，被害人除得依民法第196條請求賠償外
    ，並不排除民法第213條至第215條之適用。負損害賠償責任
    者，除法律另有規定或契約另有訂定外，應回復他方損害發
    生前之原狀；又不能回復原狀或回復顯有重大困難者，應以
    金錢賠償其損害，民法第213條第1項、第215條定有明文。
    又民法第215條所謂回復顯有重大困難者，係指回復原狀需
    時過長、需費過鉅或難得預期之結果之情形而言，最高法院
    84年度台上字第1242號判決意旨參見。本件原告具狀查報：
    系爭車輛回復原狀價額29萬5,600元（零件24萬0,100元＋工
    資5萬5,500元，見調字卷第24之1頁書狀、第25〜26頁估價單
    ），明顯超過系爭車輛殘值甚多，為不能回復原狀或回復原
    狀顯有重大困難等語在卷（見本院卷第119頁倒數第8～9行原
    告書狀陳述），本院審酌系爭車輛於88年5月出廠（見調字
    卷第33之1頁），迄至本件事故發生時107年5月16日，車齡
    為19年，以其情狀，堪認回復原狀需費過鉅，顯有重大困難
    ，是原告最後請求就本件車損部分命被告為4萬元之金錢給
    付以代回復原狀，未據被告反對，復為上開估價單若干成數
    之金額而非全額，應認有據，爰予准許。又，原告因系爭車
    輛受損，於工作地點及住家，往返不同縣、市之間，須改搭
    乘高鐵於新竹與新北之間（見調字卷第3頁書狀第5點第2行
    ），衡以兩地尚有一定距離，原告搭乘高鐵避免影響出勤時
    間延宕，導致薪資損失而有其必要性，且據原告指明受影響
    時間為107年5月16日〜6月6日共15日（已扣除星期六、日：5
    月19日、5月20日、5月26日、5月27日、6月2日、6月3日，
    見本院卷第143、145頁原告陳述），並據提出證明方法高鐵
    車票20張（見調字卷第9～10頁，均影本），本院審酌其中發
    行日107年6月2日2張、6月8日1張、9月15日1張，以上高鐵
    車票4張非上開受影響時間，另有板橋至苗栗（票價400元）
    高鐵車票1張與原告主張上班動線不符，均不予認列，從而
    交通費用金額為3,750元（計算式：250元/張15張＝3,750元
    ）。
八、綜上，原告依侵權行為法律關係，訴請被告給付4萬3,750元
    及自起訴狀繕本送達翌日即109年7月12日起至清償日止，按
    年息5％計算之利息（見調字卷第63頁送達證書，寄存送達加
    計10日，民法第229條第2項、第233條第1項前段、第203條
    規定參看），即無不合，應予准許，如判決主文第1項所示
    ，逾此部分之請求，即屬無據，難予准許，應予駁回，如主
    文第2項所示。又，本件係為被告部分敗訴之小額訴訟判決
    ，就被告敗訴部分應依職權宣告假執行，依民事訴訟法第43
    6條之20規定，定如主文第4項所示。
九、訴訟費用之負擔：本件訴訟標的金額或價額起訴時為53萬5,
    600元（見本院卷第24之1頁），應徵收起訴裁判費5,840元
    業據原告預納，有收據乙紙在卷（附於調字卷裁判費審核單
    反面），嗣經原告最後聲明減縮至4萬7,500元（見本院卷第
    127之1頁筆錄），減縮部分聲明之裁判費，依民事訴訟法第
    83條第1項規定暨參照臺灣高等法院暨所屬法院（81）廳民
    一字第16977號研究意見，應由原告負擔，故依原告最後聲
    明之訴訟標的金額或價額4萬7,500元，應徵收第一審起訴裁
    判費1,000元，及原告表示其自行吸收車鑑會鑑定費用3,000
    元（見本院卷第142之1頁筆錄、第44頁收據），則本件訴訟
    費用共1,000元，依民事訴訟法第79條規定，按兩造勝、敗
    比例，定其負擔，如主文第3項所示。
中　　華　　民　　國　　110 　年　　10　　月　　29　　日
                  竹北簡易庭  法　官　周美玲
以上正本係照原本作成。
如對本判決上訴，非以判決違背法令為理由，不得為之。且須於
判決送達後20日內向本院提出上訴狀並記載上訴理由，同時一併
繳納上訴審裁判費新臺幣1,500元，暨添具繕本1件。　
中　　華　　民　　國　　110 　年　　10　　月　　29　　日
                              書記官　王  明